臺灣臺中地方法院民事判決　　　　　　　 96年度訴字第100號
原　　　告　乙○○
訴訟代理人　丙○○
被　　　告　甲○○
上列當事人間請求清償借款事件，本院於民國96年4月4日言詞辯
論終結，判決如下：
    主      文
被告應給付原告新臺幣陸拾柒萬伍仟玖佰捌拾陸元，及自民國
96年2月13日起至清償日止按週年利率百分之五計算之利息。
原告其餘之訴駁回。
訴訟費用新臺幣玖仟貳佰伍拾元，由被告負擔。
本判決於原告以新臺幣貳拾參萬元為被告供擔保後，得假執行。
但被告以新臺幣陸拾捌萬元為原告預供擔保，得免為假執行。
原告其餘假執行之聲請駁回。
    事實及理由
壹、兩造爭執要旨：
  一、原告主張：
    (一)原告與被告原係交往中之情侶關係，於民國（下同）94
        年間，被告因積欠信用卡卡費及貸款等債務，多次央請
        原告借錢讓其渡過難關，並應允按月清償所借款項，原
        告念在兩人交往，且見被告經濟壓力沈重而應允出借金
        錢。於94年7月28日，原告至中國信託商業銀行東台南
        分行自個人帳戶提款496,586元，並將前開款項匯至被
        告之台新商業銀行忠孝分行帳號00000000000000帳戶內
        ，94年8月被告依約還款20,000元、9月還款20,OOO元；
        另於94年9月間，被告再度央求原告出借金錢，原告於
        94年9月16號再匯款384,000元至被告台新銀行永福分行
        帳號00000000000000帳戶內。而被告嗣後於94年10月13
        日還款20,000元、94年11月14日還款20,000元、94年12
        月12日還款20,000元、95年1月15日還款20,000元、95
        年3月16日還款15,600元、95年4月14日還款15,000元、
        95年5月15日還款15,000元、95年6月16日還款15,000元
        、95年7月16日還款15,000元、95年9月13日還款10,000
        元，迄今尚欠675,986元未還。為此，提起本件訴訟，
        請求被告返還借款。並聲明：(1)被告應給付原告675,98
        6元，及自95年9月14日起至清償日止按週年利率百分之
        五計算之利息；(2)願供擔保，請准宣告假執行。
    (二)對被告抗辯之陳述：
        1.被告辯稱94年8月、9月還款4萬元，是認為原告贈與
          太多金錢，退還原告，但9月中下旬時，被告再度央
          求原告出借金錢，原告於9月16日再度匯款384,000元
          給被告。倘被告認為原告贈與過多金錢，讓被告覺得
          需要返還予原告，則被告即不需於返還金錢之當月份
          再度接受原告「贈與金錢」。故被告所稱原告是出於
          贈與之意思將金錢匯至被告帳戶，實屬被告為規避返
          還借款責任之狡辯。
        2.被告嗣後有陸續還款，其還款時間雖不固定，但足以
          證明原告非出於贈與之意匯款至被告帳戶，而係基於
          借貸之合意。
  二、被告抗辯：
    (一)被告自幼貧寒，就學期間便以工讀方式維持日常開銷，
        以減輕父母負擔，生活雖辛苦多勞，但仍開朗積極，努
        力向上，後因緣際會與原告結識，因朝夕相處、互吐心
        事，斯時感情濃郁、情狀甚好，原告見被告生活艱苦，
        非但給予精神上扶助，並表示願贈與被告金錢，分擔被
        告生活壓力，被告甚為感激。未料雙方嗣後因事誤會、
        感情頓時決裂，原告竟表示前贈與之金額俱不算數，被
        告憶起斯時情景，今日人事全非，感嘆萬分。
    (二)原告主張與被告間有借貸關係存在，則原告應就該消費
        借貸法律關係所須具備之特別要件即借貸意思表示相互
        一致及交付金錢之事實負舉證責任。
    (三)並聲明：(1)原告之訴駁回。2.如受不利判決，願供擔保
        請准宣告免為假執行。
貳、得心證之理由：
  一、原告主張其與被告原係交往中之情侶關係，原告於94年7
      月28日匯款496,586元至被告之銀行帳戶，被告於94年8月
      還款20,000元、94年9月還款20,OOO元；另原告於94年9月
      間匯款384,000元至被告之銀行帳戶，而被告嗣後於94年
      10月13日還款20,000元、94年11月14日還款20,000元、94
      年12月12日還款20,000元、95年1月15日還款20,000元、
      95年3月16日還款15,600元、95年4月14日還款15,000元、
      95年5月15日還款15,000元、95年6月16日還款15,000元、
      95年7月16日還款15,000元、95年9月13日還款10,000元等
      事實，為兩造所不爭執，並有原告提出之提款憑證2紙、
      匯款申請書2紙及被告提出之郵局存款明細5紙、銀行存入
      憑證5紙等為憑，故可信為真實。
  二、本件爭點，乃兩造就系爭款項（原告兩次匯款共880,586
      元）究係成立消費借貸契約或贈與契約？說明如下：
      1.按民法第474條第1項規定：「稱消費借貸者，謂當事人
        一方移轉金錢或其他代替物之所有權於他方，而約定他
        方以種類、品質、數量相同之物返還之契約。」第406
        條規定：「稱贈與者，謂當事人約定，一方以自己之財
        產無償給與他方，他方允受之契約。」準此以解，金錢
        消費借貸之借用人，負有返還相同數量之金錢予出借人
        之義務；而贈與則為贈與人無償給與財產於他方之契約
        ，受贈人於受領贈與人給與之財產後，並不負返還受贈
        物之義務。
      2.茲查：兩造間並未訂有任何書面契約或簽立任何書據，
        故無從由書證資料據以判斷原告究係基於消費借貸或贈
        與之合意而交付系爭款項。惟原告匯款至被告之帳戶後
        ，被告即自次月起幾乎按月給付原告1～2萬元不等之金
        錢（跳過95年2月及95年8月），前後共有十次之多。被
        告就此情事，雖然以原告贈與之數額太多或不想欠原告
        人情等語置辯，但被告所辯情詞，顯與常情有違，殊難
        採認。本院審酌上情，認為兩造就系爭款項係成立消費
        借貸契約，較屬合理。從而原告主張其係將系爭款項貸
        與被告，足堪採信。
  三、次按民法第478規定：「借用人應於約定期限內，返還與
      借用物種類、品質、數量相同之物，未定返還期限者，借
      用人得隨時返還，貸與人亦得定一個月以上之相當期限，
      催告返還。」又第233條第1項規定：「遲延之債務，以支
      付金錢為標的者，債權人得請求依法定利率計算之遲延利
      息。但約定利率較高者，仍從其約定利率。」而查，兩造
      就系爭借款，應認為並未約定返還期限，故原告於請求被
      告返還借款時，應定一個月以上之期限催告返還，而被告
      於催告期滿後仍未返還借款者，始負遲延責任。茲原告以
      本件起訴狀繕本之送達催告被告返還借款，而被告於96年
      1月12日收受起訴狀繕本，此有送達證書在卷可稽。被告
      於受催告起一個月後仍返還借款，故應自96年2月13日起
      負遲延責任。從而原告依消費借貸之法律關係，請求被告
      給付675,986元，及自96年2月13日起至清償日止按週年利
      率百分之五計算之遲延利息，為有理由，應予准許。其餘
      逾此部分之請求（即自95年9月14日至96年2月12日間按週
      年利率百分之五計算之利息部分），為無理由，應予駁回
      。
  四、兩造各自陳明願供擔保聲請宣告假執行及免為假執行，經
      核均與法律規定相符，爰分別酌定相當擔保金額准許之。
      至於原告敗訴部分，其假執行之聲請，因失所依附，應予
      駁回。
  五、本件訴訟費用合計9,250元，應由被告負擔。
參、訴訟費用負擔、宣告假執行及免為假執行之依據：民事訴訟
    法第79條、第390條第2項、第392條第2項。
中　　華　　民　　國　　96　　年　　4 　　月　　18　　日
                  民事第一庭    法  官  游文科
正本係照原本作成。
如對本判決上訴，須於判決送達後20日內向本院提出上訴狀。
中　　華　　民　　國　　96　　年　　4 　　月　　18　　日
                                書記官  謝坤冀
